臺灣嘉義地方法院刑事判決　　　　　　 96年度簡上字第220號
上　訴　人
即　被　告　甲○○
上列上訴人即被告因詐欺案件，不服本院朴子簡易庭中華民國96
年6月29日96年度朴簡字第231號第一審判決（聲請簡易判決處刑
書案號：臺灣嘉義地方法院檢察署95年度偵字第7200、7522號）
，提起上訴，本院合議庭判決如下：
    主  文
原判決撤銷。
甲○○幫助犯詐欺取財罪，累犯，處有期徒刑伍月，如易科罰金
，以新臺幣壹仟元折算壹日，減為有期徒刑貳月又拾伍日，如易
科罰金，以新臺幣壹仟元折算壹日。
    事  實
一、甲○○前因偽造有價證券等案件，經臺灣高等法院高雄分院
    以89年度上訴字第1356號判處應執行有期徒刑3年4月確定，
    於民國93年12月23日假釋，並於95年5月14日假釋期滿，所
    餘刑期內未經撤銷假釋，其未執行之刑，以已執行論。其明
    知金融機構帳戶係個人理財之重要工具，攸關個人財產、信
    用之表徵，並可預見一旦交予他人使用，即有供作財產犯罪
    用途之可能，且一般人取得他人存摺之目的在於取得贓款及
    掩飾犯行不易遭人追查，對於提供帳戶必然供作從事不法犯
    罪使用等情節雖無確信，但仍基於幫助詐欺取財犯罪之不確
    定故意，於95年6月23日，至郵局辦理其嘉義縣六腳鄉蒜頭
    郵局帳戶（帳號：00000000000000號）之語音轉帳後，在不
    詳地點，將其上揭郵局之存摺、提款卡、印章及密碼，交付
    予姓名年籍不詳之成年人，提供上揭帳戶予該成年人使用，
    供為存提款及匯款使用，幫助該成年人與他人所組成詐欺集
    團為詐欺取財犯行時，作為匯款帳戶，實行詐欺取財犯行。
    嗣該詐欺集團成員，意圖為自己不法所有，共同基於詐欺取
    財之犯意聯絡：
  (一)於95年7月3日，撥打電話向家住臺北縣樹林市之乙○○佯稱
    ：其遭天寶生物科技有限公司冒用身分申辦市內電話，電話
    費未繳，須申辦網路銀行等語，要求乙○○申辦網路銀行將
    款項匯入所指定之帳戶，以此方式施用詐術，致乙○○陷於
    錯誤，遂依該詐欺集團成員之指示，於同日至華南商業銀行
    申辦網路銀行，並告知詐欺集團密碼，而於同日13時33分許
    ，經詐欺集團將新臺幣（下同）36萬元，轉帳匯入甲○○上
    開郵局帳戶內，並隨即遭提領一空，乙○○至此始知受騙。
  (二)於95年7月3日9時30分許，撥打電話向家住臺北市內湖區之
    丙○○佯稱：其帳戶遭惠康生物科技公司利用作為洗錢之用
    等語，要求丙○○至銀行辦理電話語音轉帳，以此方式施用
    詐術，致丙○○陷於錯誤，遂依該詐欺集團成員之指示，於
    同日至華南商業銀行內湖分行辦理電話語音轉帳，而於同日
    經詐欺集團將34萬元及8,000元，轉帳匯入甲○○上開郵局
    帳戶內，並隨即遭提領一空，丙○○至此始知受騙。
二、案經嘉義縣警察局朴子分局報請臺灣嘉義地方法院檢察署檢
    察官偵查聲請簡易判決處刑。
　　理  由
一、按被告以外之人於審判外之言詞或書面陳述，除法律有規定
    者外，不得作為證據。當事人、代理人或辯護人於法院調查
    證據時，知有第159條第1項不得為證據之情形，而未於言詞
    辯論終結前聲明異議者，視為有前項之同意。刑事訴訟法第
    159條第1項、第159條之5第2項分別定有明文。查檢察官、
    被告甲○○就證人即被害人乙○○、丙○○於警詢時之陳述
    ，未於言詞辯論終結前聲明異議，本院審酌其等言詞陳述作
    成時之情況，並無違法取證或其他瑕疵，認為以之作為證據
    為適當，是其等此部分之陳述，應有證據能力。
二、訊據被告固供承其郵局帳戶有匯入上開款項，惟矢口否認有
    何幫助詐欺取財之犯行，辯稱：伊到一家新公司上班，因為
    薪資是郵局轉帳，所以伊才去辦轉帳，結果伊工作不順利，
    做了1個禮拜，就沒有做了，之後就沒有再用到存摺，伊因
    為搬家存摺等東西不見了，直到提款的時候，伊才知道簿子
    不見了，當時想戶頭裡面沒有錢，所以伊就沒有去掛失，伊
    沒有提供存摺給詐騙集團云云。惟查：
  (一)上揭犯罪事實，業據證人乙○○、丙○○於警詢時證述屬實
    （見警卷第1卷第7-8頁、第2卷第8-9頁），並有郵政存簿立
    帳申請書、乙○○之華南商業銀行網路帳務交易明細表、華
    南商業銀行存摺影本、客戶歷史交易清單、丙○○之華南商
    業銀行存摺影本、查詢帳戶最近交易資料、內政部警政署反
    詐騙案件紀錄表、受理詐騙帳戶通報警示、詐騙電話斷話簡
    便格式表各1份附卷可憑（見警卷第1卷第10-14頁、第2卷第
    16、18、34-35頁），足見被告確有提供上開郵局帳戶供詐
    欺集團使用。且衡諸常情，一般人至金融機關開設帳戶使用
    ，係方便容易且迅速之事，苟有使用金融存款帳戶之正當用
    途，自以使用其本人或可信賴之親友申請之帳戶，最為便利
    安全，始可避免帳戶名義人反悔或心存歹念，利用通知掛失
    止付及換摺之方式，將帳戶內之款項領走一空，使用帳戶人
    反將蒙受損失，故苟非具意圖以他人帳戶從事不法用途，並
    藉以逃避查緝，自無向無相當信任關係之人取得帳戶使用之
    理。是依一般人通常之知識、經驗，均應知不詳姓名之人要
    求提供帳戶，係欲藉該帳戶取得不法犯罪所得，且欲以之隱
    匿帳戶內資金之實際取得人之身分，被告係成年且有智識之
    人，對此自難諉稱不知。
  (二)次按刑法上之故意，分為直接故意（確定故意）與間接故意
    （不確定故意），行為人對於構成犯罪之事實，明知並有意
    使其發生者，為直接故意。行為人對於構成犯罪之事實，預
    見其發生而其發生並不違背其本意者，為間接故意；而間接
    故意與有認識的過失之區別，在於二者對構成犯罪之事實雖
    均預見其能發生，但前者對其發生並不違背其本意，後者則
    確信其不發生。且幫助犯之成立，以行為人主觀上認識被幫
    助者正欲從事犯罪或係正在從事犯罪，且該犯罪有既遂之可
    能，而其行為足以幫助他人實現構成要件者，即具有幫助故
    意，並不以行為人確知被幫助者係犯何罪名為必要。至於行
    為人在正犯實施犯罪前為幫助行為者，則構成事前幫助犯。
    近來詐欺取財之犯罪類型層出不窮，多數均係利用他人帳戶
    作為詐欺所得財物之出入帳戶，並經媒體廣為披載，被告縱
    使不確知所提供之帳戶，係遭他人用以對被害人等詐欺取財
    ，亦無法確知取得帳戶之人係以何種方法於何時地為詐欺取
    財之具體內容，惟對於其所提供之上揭帳戶，將遭人作為詐
    欺取財犯行所得財物匯入及提領之工具使用，應有認識，且
    可預見其發生，竟仍同意他人使用，顯對帳戶供他人取得不
    法犯罪所得之用，亦不違背其本意，是被告並無確信帳戶不
    至遭利用為犯罪之用，仍將存摺交付予他人，足認被告基於
    幫助犯罪之不確定故意，是被告提供帳戶予他人使用之行為
    ，應成立幫助詐欺取財罪甚明。
  (三)雖被告以上詞置辯，然被告於警詢時供稱：伊於95年6月初
    在臺南縣永康市搬家時，不慎遺失存摺、提款卡、印章、密
    碼及身分證影本云云（見警卷第1卷第2-3頁），惟被告曾於
    95年6月23日，至郵局辦理語音轉帳一節，此為其於本院審
    理時供述在卷（見本審卷第39頁），並有客戶歷史交易清單
    1份附卷可憑（見警卷第1卷第14頁），是其供稱於95年6月
    初遺失存摺等物，核與事實不符，委無可採。雖被告於本院
    審理時改供稱：伊辦完轉帳後，因為搬家，所有的東西都放
    在一起，伊不確定什麼時候不見的。伊是跟警察說6月初或
    是6月底之間搬家，伊不確定哪一天搬，伊有回去找資料，
    伊是6月21日跟房東簽約的，簽約之後才可以拿鑰匙搬家，
    應該是簽約後那幾天搬的，不會超過25日云云（見本審卷第
    34、36-37頁），然被告於95年6月23日至郵局辦理語音轉帳
    後，該帳戶於同日曾以無摺存款之方式，存款100元、900元
    各1次，並於同日以卡片提款1,000元，及於95年6月26日以
    無摺存款之方式，存款105元一節，有客戶歷史交易清單1份
    在卷可稽（見警卷第1卷第14頁），而被告於本院審理時否
    認上開4次存提款係其所為（見本審卷第39頁），足見被告
    於95年6月23日至郵局辦理語音轉帳後，該帳戶於同日即由
    詐欺集團取得，而以上揭存提款，測試帳戶可否使用，然被
    告迄於本院審理時終結時，均未能提出其係於95年6月23日
    搬家之相關證據，難認其確有於95年6月23日因搬家而遺失
    存摺等物之情。參諸帳戶存摺遺失者若至金融機構辦理掛失
    止付，詐欺集團將無法提領詐得金額，且詐欺集團若未得原
    帳戶所有人同意而加以使用，則詐得金額亦有可能被原帳戶
    所有人提領一空，是詐欺集團衡情均不致以遺失之帳戶來做
    為詐騙被害人匯款提款之用，故上揭帳戶之存摺應係被告於
    95年6月23日至郵局辦理語音轉帳後，提供予詐欺集團成員
    使用甚明。是被告前開所辯，顯係卸責之詞，不足採信。
    本件事證明確，被告幫助詐欺取財之犯行堪予認定。
三、被告將帳戶交給他人詐欺，顯係基於幫助他人詐欺之犯意，
    且所為提供帳戶予他人之行為係屬刑法詐欺罪構成要件以外
    之行為，其既以幫助他人犯罪之意思而參與犯罪構成要件以
    外之行為，核其所為，係犯刑法第339條第1項詐欺取財罪之
    幫助犯。被告前因偽造有價證券等案件，經臺灣高等法院高
    雄分院以89年度上訴字第1356號判處應執行有期徒刑3年4月
    確定，於93年12月23日假釋，並於95年5月14日假釋期滿，
    所餘刑期內未經撤銷假釋，其未執行之刑，以已執行論，此
    有臺灣高等法院被告前案紀錄表1份在卷可參，其受徒刑之
    執行完畢後，5年以內故意再犯本件有期徒刑以上之罪，為
    累犯，應依刑法第47條第1項規定加重其刑。被告幫助他人
    實行詐欺取財之犯罪行為，為幫助犯，爰依刑法第30條第2
    項之規定減輕其刑，並先加後減輕其刑。原審認被告罪證明
    確，予以論罪科刑，固非無見，惟查，中華民國96年罪犯減
    刑條例於96年7月4日公布，並自96年7月16日施行，原審未
    及適用，尚有未洽。被告上訴意旨請求為無罪判決，雖無理
    由，惟原審判決既有前述瑕疵，自應由本院撤銷原判決，另
    為適當之判決。爰審酌被告高職畢業之智識程度，因同意提
    供帳戶供他人非法使用，助長他人犯罪風氣，惟其本身未實
    際參與本件詐欺取財之犯行，責難性較小，被害人等所受之
    損害，及被告否認犯行之犯後態度等一切情狀，量處如主文
    第二項所示之刑，並諭知易科罰金之折算標準，以示懲儆。
    本件被告犯罪之時間係在96年4月24日以前，所犯合於中華
    民國96年罪犯減刑條例第2條第1項第3款減刑之規定，應依
    法減其宣告刑2分之1，並諭知易科罰金之折算標準。
據上論斷，應依刑事訴訟法第455條之1第1項、第3項、第369條
第1項前段、第364條、第299條第1項前段，刑法第30條第1項前
段、第339條第1項、第47條第1項、第30條第2項、第41條第1項
前段，刑法施行法第1條之1第1項、第2項前段，中華民國96年罪
犯減刑條例第2條第1項第3款、第7條，判決如主文。
本案經檢察官廖俊豪到庭執行職務。
中　　華　　民　　國　　96　　年　　9 　　月　　20　　日
                     刑事第二庭  審判長法  官  沈福財
                                       法  官  林青怡
                                       法  官  卓春慧
上列正本證明與原本無異。
本件不得上訴。
中　　華　　民　　國　　96　　年　　9 　　月　　21　　日
                                       書記官  汪淑菁
附錄本案論罪科刑法條全文：
刑法第339條第1項：
意圖為自己或第三人不法之所有，以詐術使人將本人或第三人之
物交付者，處5年以下有期徒刑、拘役或科或併科1千元以下罰金
。
